臺灣高等法院臺中分院刑事判決　　　　　　　　　九十二年度上訴字第二一二三號
　　上　訴　人
　　即　被　告　丙○○
　　上　訴　人
　　即　被　告　戊○○
　　右二人共同
　　指定辯護人　本院公設辯護人　甲○○
右上訴人因強盜案件，不服臺灣臺中地方法院九十二年度訴字第二○四九號中華民國
九十二年十月十五日第一審判決（起訴案號：臺灣臺中地方法院檢察署九十二年度偵
字第一三四八三號），提起上訴，本院判決如左：
    主      文
上訴駁回。
    事      實
一、丙○○前於民國（下同）八十七年間，因違反懲治盜匪條例案件，經臺灣臺中地
    方法院於八十七年九月二十五日以八十七年度少訴字第五七號判處有期徒刑四年
    確定，嗣入監執行，九十年三月六日縮短刑期假釋出監，於九十一年三月七日因
    假釋付保護管束期滿，未經撤銷假釋，視為執行完畢。
二、詎丙○○猶不知悔改，意圖為自己不法之所有，基於強盜他人財物之概括犯意，
    ，自九十二年六月十三日起至九十二年七月四日止，在臺中縣沙鹿鎮各地，或單
    獨或與同具不法所有意圖並基於概括犯意之戊○○或同具不法所有意圖之不詳姓
    名年籍成年男子共同基於犯意聯絡（與戊○○基於概括犯意聯絡），共同騎乘機
    車，以佯裝問路，再以強暴、脅迫方式致被害人庚○○、丑○○、癸○○、辛○○、壬○○等不能抗拒，強劫渠等之財物。詳如後述：
  丙○○與戊○○共同於九十二年六月十三日二十二時二十分許，由戊○○騎乘其
    所有車牌號碼ＹＢＳ－四九二號之機車搭載丙○○，在臺中縣沙鹿鎮田尾巷三三
    號旁，見庚○○獨自騎乘機車經過，認為有機可趁，乃由丙○○下車佯裝問路，
    同時逼近庚○○，庚○○心生畏懼機車倒地想逃離，戊○○旋下車阻擋在前，以
    此脅迫方式致庚○○不能抗拒，由丙○○動手強劫庚○○側背於肩上之皮包一只
    ，內有現金新臺幣（下同）八千元、行動電話一支、提款卡二張、國民身分證一
    張、健保卡一張、駕駛執照一張等財物，得手後，戊○○立即駕駛前開機車搭載
    丙○○迅速逃逸，搶得之財物，現金部分業經朋分花用殆盡，而行動電話則以一
    千元之代價，變賣予臺中市○○路不詳通訊行，其餘證件則丟棄。
　丙○○承前強盜他人財物之概括犯意，與姓名年籍不詳之成年男子，共同意圖為
    自己不法之所有，基於強盜之犯意聯絡，於九十二年六月十六日凌晨一時多許由
    丙○○騎乘不詳車牌號碼之機車搭載該不詳姓名年籍之成年男子，並由該不詳姓
    名之男子攜帶一支客觀上足以對人之生命、身體、安全構成威脅，堪供為兇器使
    用類似扣案水果刀之不詳刀械一把，自台中縣清水鎮即尾隨在癸○○所騎搭載辛○○之ＶＰＯ－九三二機車，同日清晨一時三十分許，途經台中縣沙鹿鎮○○路
    六六五之七號前，利用癸○○、辛○○心生畏懼放慢速度察看情勢之際，認有機
    可乘，即由該不詳姓名年籍之成年男子亮出該刀械，趁勢將癸○○所騎乘之機車
    踢倒之強暴方式，至使癸○○、辛○○因人車倒地而不能抗拒（癸○○因機車倒
    地致左腳膝蓋、腳踝受傷，未據告訴），由該不詳姓名者下車強劫辛○○所有放
    置於癸○○機車腳踏板處之皮包一只，內有現金二千五百元、提款卡一張、駕駛
    執照一張等財物，得手後，隨即駕駛前開機車逃逸。嗣因丙○○遭逮捕後，經媒
    體披露，癸○○、辛○○前往警局指認，因而獲悉上情。
　丙○○承前強盜他人財物之概括犯意，於九十二年六月二十三日二十三時四十分
    許，單獨騎乘不詳車牌號碼之機車，在臺中縣沙鹿鎮○○○路二一七號六福宿舍
    前，見壬○○單獨騎乘機車返回，認為有機可趁，乃下車佯裝問路，壬○○以手
    指方向後，手機響起，即自行接聽行動電話，丙○○即將安全帽取下逼近壬○○
    ，嚇稱講什麼電話不想活不要命等語，並拿起安全帽作勢要打壬○○，脅迫壬○○，至壬○○心生畏懼不能抗拒，欲逃離，丙○○即動手強劫壬○○背於肩上之
    皮包一只，內有現金一千元、行動電話一支、信用卡十一張、提款卡二張、學生
    證一張、駕駛執照一張、國民身分證一張、保險證一張、健保卡一張、行車執照
    一張、墜鍊一條等財物，得手後，現金部分經花用殆盡，行動電話則以一千二百
    元之代價，變賣予不詳通訊行，其餘證件丟棄。
　丙○○復與戊○○承前強盜他人財物之概括犯意聯絡，由戊○○騎乘前開機車搭
    載丙○○，四處搜索行搶對象，並由戊○○以其所有之口罩一只遮蓋機車車牌號
    碼，以避免警察查緝，丙○○則攜帶其所有客觀上足以對人之生命、身體、安全
    構成威脅，具有危險性，堪供兇器使用之水果刀一把，預藏於腰際間以供強盜使
    用，於九十二年七月四日清晨零時四十分許，在臺中縣沙鹿鎮○○街三八巷口，
    見丑○○獨自駕駛車牌號碼Ｂ二—六六九三號自小客車欲路邊停車，認對方係單
    身女子有機可趁，乃駕駛前開機車靠近丑○○所駕駛之前開自小客車，由丙○○
    佯裝問路，俟丑○○搖下車窗玻璃以手指告知詢問方向後，丙○○即趁機持前開
    水果刀，伸入車內距丑○○腰際數公分處，以伊在跑路，令丑○○將錢拿出來，
    否則要刺下去等語，脅迫丑○○，至使丑○○因而心生畏懼不能抗拒，將皮包一
    只交予丙○○，內有現金六千一百元許、提款卡一張、國民身分證一張等財物，
    得手後，丙○○、戊○○騎乘前開機車欲行離去，旋為丑○○駕駛前開自小客車
    撞擊倒地（二人均因而受傷），戊○○旋即為據報前來之員警當場逮捕，並扣得
    戊○○所有供遮掩行搶使用機車車牌號碼之口罩一只，丙○○則趁隙逃逸，嗣於
    九十二年七月五日八時許，在臺中縣梧棲鎮○○路童綜合醫院，為警循線查獲，
    並於丙○○身上起獲行搶庚○○所得花剩之現金二千五百元，另在臺中縣沙鹿鎮
    ○○街三六之五號對面之草叢內，扣得丙○○所有供強劫丑○○使用之前開水果
    刀一把。
三、案經臺中縣警察局清水分局報告臺灣臺中地方法院檢察署檢察官偵查起訴。
　　理      由
一、訊據被告丙○○、戊○○二人坦承於九十二年七月三日搶奪被害人丑○○之財物
    ，被告丙○○另坦承於同年六月十三日搶奪被害人庚○○之財物，二人均矢口否
    認犯其他罪行，被告丙○○辯稱：伊係趁庚○○不備搶其皮包，並未下機車，九
    十二年六月十六日被害人癸○○、辛○○被搶時，友人子○○在其住處聊天，伊
    不可能前往行搶，且癸○○、辛○○二人就伊究竟係騎機車或係被載所述不一，
    戊○○既未參與此案，何以被害人指認其機車在現場，被害人壬○○遭搶之時，
    伊與己○○在光田醫院旁發生車禍，協調至次日清晨零時多才離開，被害人壬○○被搶處有監視系統亦可調錄影帶觀看，壬○○於警訊時言搶劫者騎黑色機車，
    於鈞院訊問時稱騎紅色之機車，所述不一，搶被害人丑○○時，扣案之水果刀係
    擦在腰際，並未執持行搶，更未對被害人丑○○恐稱要殺死你，警訊時伊被刑求
    、強暴、脅迫，不實在云云，被告戊○○先辯稱：九十二年六月十三日伊在朋友
    家烤肉，並未參與搶被害人庚○○，嗣又辯稱：九十二年六月十三日下午九時許
    與丁○○等人於伊家前巷口聚會，商討隔天郊遊之事至晚上十二時許才結束云云
    ，惟查：
　被告二人於右開事實二時地強劫被害人庚○○之財物，業據被害人庚○○於本
    院中證述：問：九十二年六月十三日在台中縣沙鹿鎮田尾巷三三號旁邊，搶你財
    物的人你是否知道何人？答：當時暗暗的，我看到有二個穿黑色衣服的人過來向
    我問路，騎機車的那個人我沒有看清楚，坐在後座向我問路的人我比較有印象，
    就是丙○○。問：當時的情形如何？答：他們向我問路，我告訴他們路之後，我
    看到後座的人下車，我嚇到人很緊張，機車就倒地，我要離開，前座的人也下車
    阻在我前面，我回頭往另一個方向走，．．．．他們就出手搶我的皮包，然後機
    車騎著就走了。問：當時你是否可以抗拒？答：沒有辦法。問：你說路燈有一盞
    有亮，一盞沒有亮，歹徒是站在沒有路燈沒有亮的地方，路燈是否有照到沒有路
    燈的部分，你是否可以清楚看到人？答：沒有很亮，但是可以看到人等語明確，
    被告二人於偵查、原審亦坦承有為本件犯行（見偵查卷第三十八頁、七十八頁、
    原審卷第十五、六十四、一三四頁），被告丙○○於上訴狀仍記載有與被告戊○○為本件犯行，僅辯稱係搶奪而已（見本院卷第十七頁），並有強盜被害人庚○○花剩之現金二千五百元，業經發還被害人庚○○，有贓物領據一份在卷可稽，
    證人丁○○於本院審理時雖證稱：我認識戊○○，他常到我家，九十二年六月十
    三日那天，他有去我家，吃東西、聊天，大約晚上八、九點到，待了幾個小時，
    幾點離開因為時間太久了，我忘記了，因為當天我們在討論過幾天要出去玩的事
    宜，是那個禮拜的星期六、或日，十五或是十六號，確定時間我沒有辦法肯定，
    是過了幾天而已等語，然其證述與被告戊○○上開抗辯係其至證人住處不符，況
    證人丁○○於本院訊問：能肯定是六月十三日或是辯護人說六月十三日你才說是
    六月十三日？答：我現在不能肯定是六月十三日那天，我們要去玩的前幾天他去
    我家好幾次，中間也有幾天沒去，我只記得我們六月十幾號曾經出去玩等語，證
    人丁○○上開證述尚難據為被告戊○○有利之認定。被告二人此部分犯行應堪認
    定。
　被告丙○○與不詳姓名年籍之成年男子，共同於右開事實二時地尾隨被害人癸○○、辛○○乘騎之機，以強暴之方式，強盜辛○○所有之財物，業據被害人癸○○於原審證稱：「我是在電玩店上班，當天晚上我十二點左右下班，就去找朋
    友辛○○，我們計畫要坐火車去高雄，我騎機車載辛○○要去沙鹿火車站搭火車
    ，在經過清水火車站時，我們發覺後面有人跟著，於是我們就開始加快速度，因
    當時已經很晚了，沒多久就被追上了，我與行搶的人有短暫的照面，雖不是很仔
    細，但仍可以確定騎機車的人就是被告丙○○，被告戊○○並沒有在場，至於坐
    在機車後面的人我確定不是被告戊○○，是另有其人。然後我們加快速度，對方
    又很快追到我們，我看出他們想要撞倒我們機車的企圖，我覺得很危險，所以稍
    微剎了一下車，回頭大聲質問他們要幹什麼，並表示這樣很危險，此時，我們的
    機車就被他們踢倒了，應該是後座的人把我們的機車踢倒的，當時他們距離我們
    的機車約一公尺，他們在我們的右手邊，應該是後座的人用左腳踢倒機車，接著
    後座的人就亮出一把比水果刀長一點的刀子，他是從袖口裡面抽出刀子的，我看
    得很清楚，行搶過程，對方並沒有說任何的話，從頭到尾不到一分鐘的時間。當
    時我因為穿短裙，所以跌得很慘，不過沒有去驗傷，左腳膝蓋、腳踝都有擦傷，
    辛○○沒有受傷。」、「因為我們與對方有二次快撞到，第一次快接觸時，我有
    正面看到前面的人戴銀色半罩式安全帽，沒戴口罩，後面的人是戴工人式黃色安
    全帽，也沒有戴口罩」、「當天很晚了，天色很暗，只是我們第一次快撞到時，
    二臺機車並排，有蠻近的距離對看過，大約三秒鐘，所以我們可以確定是被告丙○○，況且機車車燈也是亮著的，隱約可以看得清楚對方的臉孔。」、「他沒有
    指著我們，整個刀子就都拿出來，可以看得到。」、「當庭指認（行搶當天騎乘
    機車之人）就是被告丙○○，但是後座之人並非在庭的被告戊○○。我可以確定
    被告丙○○就是騎機車之人，但事發之前，我沒有看過這個人，我沒有近視，被
    告的長相我記得很清楚，只是搞不清楚他們實際的名字。」等語，被害人辛○○
    於原審證稱：「當天是癸○○載我，從清水往沙鹿方向行駛，後來我們感覺有人
    跟在後面，我們機車就放慢速度，有點停下來，對方後座的人就趁機踢我們的機
    車，我們二人就摔倒了，後座的人就下車把我的包包拿走，當時包包放在機車腳
    踏板處，我有看到後座的人手上拿著一個黑色有柄的東西，我不能確定那是什麼
    東西，但有可能是刀子。（當天行搶的人）比較像當庭穿白衣服的人（即被告丙○○），我感覺被告丙○○很像是下車行搶的人。」、「我很害怕，所以不敢反
    抗。」等語，被害人癸○○於本院審理時證稱：「丙○○騎機車，另外一個我不
    知道的人動手搶，後來那個人我沒有再見過，戊○○不在場」、「問：你所言為
    何和辛○○所言不一樣？答：我有看清楚。問：是否因為戊○○經常去你工作的
    電子遊戲場交易，所以你不敢指認他？答：不是，我覺得是誰就是誰，為什麼要
    冤枉人」、「問：當時的情形如何？答：我騎著機車在深夜一點多載著辛○○，
    我們要去沙鹿火車站，可能因為辛○○的包包放在車子的前面，比較明顯，到清
    水火車站就發現有人跟在我們的後面，到鹿寮那一段路人比較少，就比較明顯，
    有人逼近我們，第一次他們逼近的時候和我的機車並列，我當時就有看清楚該人
    的長相，當時他們都沒有帶口罩，戴半罩式的安全帽，我有清楚看清他們的長相
    ，第二次他們又逼近的時候，想要製造假車禍，我車速有比較慢下來回頭對他們
    說『幹什麼，很危險』，我有看到一把刀，當時是夏天，他們二人都穿著黑色的
    大外套，刀炳是放在袖子裡面，我看到他拿出刀子，我就要加速離開，結果後座
    的人動腳將我們踢倒，我機車倒地，我被壓在機車下面，後座的人拿刀走下來將
    我們的皮包搶走，前後不到三十秒，我有受傷」、「問：你受傷有無診斷書？答
    ：我有去光田醫院就診，我腳部膝蓋、腳踝受傷。問：動手的那個人長得和丙○○很像？答：是的。問：你確定騎機車的人是丙○○？答：是的。問：妳有無近
    視？答：沒有」等語，被害人辛○○證述：「當天被搶的情形是如同癸○○所言
    ，被搶的財物如我之前所述，因為搶我們的那兩個人型很像，當時很暗，我也很
    害怕，我無法確定何人動手，戊○○沒有在場」、「問：是否確定騎機車是丙○○？答：我確定丙○○是搶匪之一，是否他動手我不確定。問：是否二人均下來
    ？答：後面的人下來，是後座的人下來搶我們的。問：你有無近視？答：有，我
    有三百度的近視，當時我沒有戴眼鏡」等語，被害人癸○○沒有近視，被害人辛○○則有三百度近視，被強劫時未載眼鏡，且被害人癸○○騎乘機車於被告丙○○騎機車逼近時有近距離照面，就被告丙○○及該不詳姓名年籍之成年男子之面
    貌，印象深刻，應無誤認之情形，當以被害人癸○○之指訴較為可採，況被害人
    辛○○自始亦證稱被告丙○○有參與強盜，尚難以被害人辛○○於偵查及原審中
    所稱被告丙○○係被載下車強盜者及被告癸○○於偵查中曾陳稱，於警詢中曾將
    被告丙○○與被告戊○○誤認，即為有利被告丙○○之認定，被害人癸○○及辛○○二人與被告丙○○並無仇恨，苟無此事實，當無妄加誣攀之理，又與被告戊○○所有上開機車相同型式顏色之機車本即甚多，亦難以被告戊○○未參與犯本
    案即認被告丙○○不可能與該不詳姓名者騎同型同色之機車犯本案，證人子○○
    於本院調查時證稱：丙○○不曾打電話給我叫我去聊天，我都在下午時去台中縣
    沙鹿鎮文武巷十二號找他阿嬤聊天，不曾在晚上或是半夜到那裡，亦不曾到那裡
    和丙○○二人私下聊天等語，並不能據為有利被告丙○○之認定，被告丙○○與
    不詳姓名年籍之成年男子共同攜帶右述刀械強盜被害人辛○○財物之犯行，亦堪
    認定。
　被告丙○○於右開事實二時地強盜被害人壬○○之事實，業據被害人壬○○於
    原審證稱：「我家住在沙鹿鎮○○○路二一七號六福宿舍前，案發當時我正要把
    機車停下來，準備拿遙控器開啟地下室的門，剛好有一部摩托車迎面而來，問我
    靜宜大學怎麼走，我用手指方向告訴他後，此時我的行動電話剛好響起，我便接
    聽電話，沒有再搭理，他就對我說正確的位置在哪裡，我沒有理他，繼續講我的
    電話，這時候，我人還在地下室停車場的鐵門外面，然後他突然跑過來，用很兇
    的口氣對我說講什麼電話，手就拿起安全帽示意要砸我，然後被告丙○○就靠過
    來，我一慌張鬆手摩托車就倒下，人趕緊往前跑，被告丙○○就過來把我的皮包
    搶走了，當時我的皮包還掛在我的右肩上，被告丙○○行搶的時候，還對我說打
    什麼電話找死，我可以確定當天行搶的人就是被告丙○○。」、「因為我們宿舍
    的門口有路燈，雖然是晚上，但是光線還足以辨識，所以我可以確認是被告丙○○沒有錯。」、「因為當時被告丙○○手上拿安全帽作勢要出手，以致我不敢反
    抗」、「（當庭指認）是被告丙○○一個人騎機車搶我。」等語，於本院證述：
    「九十二年六月二十三日二十三時四十分左右，在台中縣沙鹿鎮○○○路二一七
    巷六福宿舍前面搶我財物的人只有一位，就是丙○○，現場沒有看到其他人，現
    場是在宿舍門口，有二個燈，很亮」、「問：當時的情形如何？答：我機車停在
    宿舍門口，我要拿遙控器的時候，對方由我前面過來要向我問路，問說靜宜大學
    如何去，我有指給他看，我的包包背在右邊，宿舍門口也在右邊，我準備要進去
    ，當時我還坐在機車上面，他好像不清楚，拿著手機好像要打電話，還要問的時
    候，我的手機響了，我就接聽手機沒有注意到他在做什麼，他向我問路的時候就
    將安全帽拿下來，我有看清楚他的長相，我在講電話的時候，他拿著安全帽過來
    ，就跟我說『講什麼電話不想活還是不要命了』，並拿安全帽作勢要打我，我要
    跑，我的機車倒地，他追過來很用力的將我的右肩的皮包搶走，他就騎機車離開
    。問：妳有無與他拉扯？是否可以抗拒？答：沒有辦法與他抗拒，他拉的時候就
    直接將我的皮包拉走。問：妳被搶走的財物，和妳之前所述一樣，還有一張健保
    卡？被害人答：是的。問：你確信當時只有一個人對你行搶？答：是的。問：是
    否認識戊○○？答：不認識。問：當天確實是丙○○對你行搶？答：是的」、「
    當天我去指認丙○○的時候他騎的機車就是後來被丑○○撞濫的那部機車，就是
    照片上紅色那台機車」、「問：搶你的人，你看到的機車是什麼顏色？答：紅色
    。問：那部機車和妳後來到警察局指認的機車是同一部機車？答：當天我被搶的
    時候，我只有記到歹徒的臉，機車的顏色沒有什麼印象，在警察局的時候直覺就
    說是黑色的機車，後來到警局指認的時候，我看到那部機車才想起來是紅色機車
    了」，被害人壬○○在燈光明亮之案發地點，與被告丙○○有短暫之正面交會，
    對於行搶歹徒之面貌，當無誤認之虞，且與被告丙○○並無仇怨，應無妄加誣指
    之理，況被告丙○○於偵查初訊時亦坦承有為本件犯行（見偵查卷第三十八頁）
    ，除供述與被告戊○○共同參與行搶之部分，與被害人壬○○指述情節不符外，
    其餘強盜過程均相符，被告丙○○於偵查中並無遭受刑求逼供，其在自由意識下
    所為之供述，自具有證據能力，殊難以被害人壬○○於警訊及原審中就被告所騎
    機車之顏色有不同之陳述即為有利被告之認定，至證人己○○於本院審理時雖證
    述：九十二年六月二十三日我有和丙○○發生車禍，當天我要去沙鹿光田醫院，
    詳細時間大約是十點左右，應該接近十一點，因為我從台中出發的，在快到光田
    醫院的路口處我和丙○○發生擦撞，因為我急著要拿錢去醫院給我朋友，只是輕
    輕碰到一下，當時並沒有怎麼樣，他一直拉著我要我賠他錢，我急著去醫院，我
    先將車子我的行照交給他，叫他等我一下，我先去醫院一下看我朋友，馬上出來
    ，然後再出來和他處理，從撞到直到我處理完大約壹個小時左右，後來我賠了他
    三千元，我想自己是闖紅燈，才會發生擦撞，我覺得自己不對，所以才賠他三千
    元，紅綠燈的位置就是光田醫院７─前面的紅綠燈等語，然查證人即警員白浩
    元於本院證述：己○○所說的那個紅綠燈整天都是閃光號誌，現在還是這樣等語
    ，卷附台中縣交通旅遊局九十三年二月二日交通字第○九三○○○一一○五號函
    載：九十二年六月二十三日沙鹿鎮光田醫院旁麥當勞速食店、７－超商店前路
    口之號誌運作為閃光號誌，證人己○○上開證述亦難據為有利被告丙○○之認定
    ，被告丙○○行搶證人壬○○財物之犯行，同堪認定。另台中縣警察局清水分局
    於九十二年十二月十九日以清警刑字第○九二○○一八五三五號函覆，經本分局
    派員前往該址，並訪談六福宿舍負責人，據負責人黃鳳秋稱案發時警方已前來調
    閱，但未發現歹徒作案過程，且監視錄影帶保存期限為二個月，案發當日錄影帶
    已銷毀等語（見本院卷第一五二頁），亦無從據為有利被告丙○○之認定。
　被告丙○○、戊○○於右開事實二時地強盜被害人丑○○之事實業據被害人丑
    ○○於原審審理中證述：「案發當時我開著車子正要路邊停車，尚未停妥，正要
    倒車，注意後面時，被告丙○○就隔著車窗跑來問我沙鹿國小怎麼走，當時機車
    上還有一個人，機車是兩個人共乘，其中一個人跑來問路，另外一個人離我大約
    一百公尺，他們來問路時，我就把車窗搖下來，用手跟他指方向，告訴他們一直
    往前走，然後轉個彎就到了，我的車窗玻璃還來不及搖上來，問路的人就拿水果
    刀伸到我腰部的位置，跟我說他在跑路，要我把錢拿出來，不然要刺我，然後我
    就把皮包拿給他，那個人並沒有對我說要殺死我，他拿到皮包後，就跑去接應他
    的人那裡，共同騎乘機車打算逃逸，他們的機車一直維持發動的狀態並未熄火，
    被搶後，我就馬上開車右轉，結果撞到被告丙○○的機車正面。」、「當時他確
    實把水果刀拿出來，離我的腰部很近，只有三、五公分，他的手有伸進來我的車
    子裡，當時我很害怕。」、「因為被告丙○○手上有拿著刀子，我怕他刺我，所
    以不敢反抗。」、「我確定拿刀搶我的人就是在庭的被告丙○○。」、「騎乘機
    車的人就是被告戊○○沒有錯。」等語，於本院審理時證稱：被強盜的過程之前
    所言實在，丙○○動手搶我，我當時坐在駕駛座，刀子放在我腰部的旁邊，沒有
    抵住，他刀子放在那裡的時候，說他在跑路，要我錢拿出來，不然要將我刺下去
    ，被搶的財物大約六千一百元左右，另外一位就是戊○○，當時沒有辦法抗拒，
    連拉上車窗的時間都沒有等語，被告二人於偵查及原審中亦坦承犯本案（見偵查
    卷第三十九頁、原審卷第十六頁），並有扣案之口罩一只、水果刀一把為證，復
    有照片十張在卷可稽，被害人丑○○與被告丙○○並無任何仇恨怨隙，自無蓄意
    構詞誣陷之理，況被告丙○○若未執持水果刀，僅出言恫嚇，何以被害人丑○○
    心生畏懼而主動交付財物，至被告丙○○、戊○○嗣後因遭證人丑○○衝撞，不
    及離去，行搶財物因而掉落現場，並無礙被告強盜既遂之犯行，被告丙○○、戊○○共同攜帶前開水果刀強盜被害人丑○○財物犯行，堪予認定。
　證人即警員白浩元於本院調查時證稱：我並未對丙○○刑求，當天是我們同事將
    他由醫院帶出來的，他本來就有受傷的等語，被告等於九十二年七月四日於偵查
    初訊及檢察官聲請羈押原審法院訊問時亦未稱警訊被刑求，經本院勘驗被告丙○○警訊錄音帶與筆錄內容大致相符（見本院卷第一○四頁），另卷附台灣台中看
    守所九十二年十二月二日中所正衛字第○九二○○○五二五四號函送之被告二人
    入所健康檢查表記載，被告二人九十二年七月四日入所身上之新傷據被告二人自
    述係車禍致成，被告丙○○於本院提示該函時另稱：警員係以棍子打腳心及以電
    電伊之身體等語，尚嫌無據。
　綜上所述，本件事證已臻明確，被告丙○○、戊○○前開所辯，顯係脫卸之詞，
    均不足採，其犯行均堪認定。被告丙○○聲請將承辦警員及被害人送測謊鑑定，
    本院認本件事證已明，且測謊鑑定僅供參考，爰不再為之。
二、按扣案之水果刀一把，頗銳利，與未扣案類似扣案水果刀之不詳刀械，客觀上均
    足以對人之生命、身體、安全構成威脅，具有危險性，堪供為兇器使用，屬兇器
    無訛，核被告二人就事實二部分之犯行，係犯刑法第三百二十八條第一項之強
盜罪，被告二人間有犯意聯絡及行為分擔，為共同正犯，被告丙○○與姓名年籍
    不詳之成年男子就事實二部分之犯行係共犯刑法第三百三十條第一項之攜帶兇
    器強盜罪，被告丙○○與不詳姓名年籍之成年男子間，有犯意聯絡及行為分擔，
    為共同正犯，被告丙○○就事實二部分所為係犯刑法第三百二十八條第一項之
    強盜罪，被告丙○○、戊○○二人就事實二部分之犯行係犯法第三百三十條第
    一項之攜帶兇器強盜罪，被告二人間，有犯意聯絡及行為分擔，為共同正犯，被
    告丙○○先後四次強盜，被告戊○○先後二次強盜，均所為時間緊接，犯構成要
    件相同之罪名，顯均係基於概括犯意而反覆為之，均為連續犯係，均依刑法第五
    十六條之規定，各以一罪論（被告丙○○從情節較重之事實二，被告戊○○從
    情節較重之事實二一次論以一罪），並均加重其刑。又被告丙○○前於八十七
    年間，因違反懲治盜匪條例案件，經法院於八十七年九月二十五日以八十七年度
    少訴字第五七號判處有期徒刑四年確定，入監執行後，九十年三月六日縮短刑期
    假釋出監，甫於九十一年三月七日因假釋付保護管束期滿，未經撤銷假釋，視為
    執行完畢，有臺灣高等法院被告全國前案紀錄表一份在卷可稽，於有期徒刑之執
    行完畢後，五年之內再犯本件有期徒刑以上之罪，為累犯，依刑法第四十七條之
    規定，遞加重其刑，原審審酌被告丙○○、戊○○二人之智識程度，為謀生計，
    不事生產，不思循正當職業，獲取生活所需，竟思強盜他人財物，以資因應，所
    為強盜犯行，對社會秩安及被害人之影響甚大，及其犯罪手段、所得財物暨犯罪
    後之態度等一切情狀，依刑法第二十八條、第五十六條、第三百三十條第一項、
    第四十七條分別判處有期徒刑拾年及柒年陸月，扣案之口罩一只，係被告戊○○
    所有，水果刀一把，係被告丙○○所有，供犯罪使用之物，業據被告戊○○、丙○○供述屬實，依刑法第三十八條第一項第二款之規定，宣告沒收。至於未經扣
    案之不詳刀械一把，未經扣案，無證據證明係違禁物，何人所有亦不詳，爰不予
    諭知沒收，核其認事、用法、量刑均無不當，被告上訴否認犯罪，咸無理由，均
    應予駁回。
三、公訴意旨另以：被告戊○○於九十二年六月二十三日二十三時四十分許，在臺中
    縣沙鹿鎮○○○路二一七號六福宿舍前，與被告丙○○見被害人壬○○獨自騎乘
    機車經過，乃由被告丙○○下車佯裝問路，進而舉起安全帽作勢欲毆打被害人壬○○，至使被害人壬○○心生恐懼而不能抗拒，被告丙○○進而將被害人壬○○
    背於肩上之皮包強取得手，與被告戊○○共乘機車離去，因認被告戊○○另與被
    告丙○○共犯刑法第三百二十八條第一項之強盜罪嫌云云。按犯罪事實應依證據
    認定之，無證據不得認定犯罪事實；又不能證明被告犯罪者，應諭知無罪之判決
    ，刑事訴訟法第一百五十四條第二項、第三百零一條第一項前段分別定有明文。
    公訴人認被告涉有前開強盜罪嫌，無非係以被害人壬○○之證述，及被告丙○○
    、戊○○於警詢及內勤檢察官偵訊時坦承強盜被害人壬○○之財物，核與被害人
    壬○○之指述情形相符等，資為論據。訊據被告戊○○則堅持否認有何前開強盜
    犯行，於原審辯稱：伊僅與被告丙○○共同行搶二次，前開強盜犯行，伊並未參
    與等語，於本院辯稱：伊不清楚哪一件是哪一件，以為就是伊作案的那一件才承
    認的等語。經查：證人壬○○於原審及本院到庭指稱案發當天行搶之人僅係被告
    丙○○單獨一人，且因案發現場有路燈，可以確認被告丙○○單獨一人行搶，並
    無其他同夥在場接應等語，核與被告戊○○供述情節相符，證人壬○○既未指認
    被告戊○○參與強盜犯行，而被告戊○○亦否認前開強盜犯行，尚難以被告戊○○、丙○○於警詢及偵查中之自白，於無其他具體之補強事證下，即認被告戊○○共同參與本件強盜犯行，此外，復查無其他積極證據足證被告戊○○有強盜被
    害人壬○○財物之犯行，此部分強盜犯行應屬不能證明，因公訴人認此部分強盜
    犯行與前開論罪科刑部分有連續犯之裁判上一罪關係，爰不另為無罪之諭知。
四、據上論斷，應依刑事訴訟法第三百六十八條，判決如主文。
本案經檢察官乙○○到庭執行職務。
中      華      民      國　    九十三     年     三      月     四 　　日
                                臺灣高等法院臺中分院刑事第九庭
                                      審判長法　官　陳　筱　珮
                                      　　　法  官  張  國  忠
                                      　　　法  官  康  應  龍
右正本證明與原本無異。
如不服本判決應於收受送達後十日內向本院提出上訴書狀，其未敘述上訴之理由者並
得於提起上訴後十日內向本院補提理由書（均須按他造當事人之人數附繕本）。
　　　　　　　　　　　　　　　　　　　　　　書記官  黃　薰　慧
中      華      民      國　    九十三     年     三      月     八 　　日
                                                                        Ｉ
